臺灣高等法院臺中分院刑事判決　　　　　　　　九十三年度上更(一)字第一一二號
　　上　訴　人
　　即　被　告　甲○○
右上訴人因違反廢棄物清理法案件，不服臺灣苗栗地方法院九十年度訴字第七六號中
華民國九十年五月二十五日第一審判決（起訴案號：臺灣苗栗地方法院檢察署八十九
年度偵字第四八０七號），提起上訴，經判決後，由最高法院發回更審，本院判決如
左：
    主      文
原判決關於甲○○部分撤銷。
本件甲○○部分免訴。
    理      由
一、公訴意旨略以：甲○○明知從事處理廢棄物須向地方主管機關申請核發許可證，
    經核准後始得從事廢棄物處理，竟未依法領有廢棄物處理之許可證或核備文件，
    仍於民國八十九年五月一日，駕駛其所有車牌號碼ＱＵ─９４２號營業貨運曳引
    車，自桃園縣大溪鎮某建築工地，載運碎塑膠袋、保麗龍板及木屑等一般廢棄物
    ，欲傾倒於新竹縣峨眉鄉（起訴書誤載為苗栗縣三灣鄉），因認甲○○涉犯廢棄
    物清理法第二十二條第二項第四款之未依法領有廢棄物處理許可證或核備文件從
    事廢棄物處理罪嫌。
二、按裁判上一罪之案件，其既判力之時點，應以最後審理事實法院宣示判決之日為
    判斷之標準。連續犯為裁判上一罪，倘其中之一部事實，已經法院為實體上有罪
    判決確定者，其既判力之範圍即及於最後審理事實法院宣示判決前之全部事實。
    又案件曾經判決確定者，應諭知免訴之判決，刑事訴訟法第三百零二條第一款定
    有明文。本件訊據上訴人即被告甲○○（以下簡稱被告）對右揭時地駕駛車牌號
    碼ＱＵ─９４２號營業貨運曳引車，載運碎塑膠袋、保麗龍板及木屑等一般廢棄
    物，在行經台省道台三線大河村路旁為警查獲之事固不否認，惟否認有何違反廢
    棄物清理法之犯意，辯稱：ＱＵ─９４２號車子是伊買的，靠行在玖旋貨運公司
    ，伊上次載運被抓，他們說要有證件才能載運，此次伊有申請才載運，但不知道
    伊與超敏益工程實業有限公司簽立之營建廢料代處理契約書是不能使用的，當時
    是因伊朋友跟他說拿證件就可以辦載運廢棄物之許可證，伊才託朋友將伊證件拿
    去辦超敏益公司之載運契約，且伊當時是要載往超敏益公司，不是新竹縣峨眉鄉
    云云。然查：被告於偵查中坦承伊有載運建築廢棄物行經台三線大河村路旁被查
    獲，當時是要載往新竹縣峨眉鄉台三線八十八公里處無訛；於法院調查時又坦稱
    ：伊沒有傾倒處理廢棄物之核准文件；另苗栗縣環境保護局環境保護工作紀錄表
    亦載明：玖旋貨運有限公司車號ＱＵ─９４２司機甲○○載運事業廢棄物意圖傾
    倒非指定點；證人即苗栗縣三灣鄉公所承辦人員曾碧華證稱：「被告當時車上被
    查獲有塑膠袋、廢輪胎、保麗龍及碎木屑」、「發現被告在倒廢棄物，廢棄物裡
    摻雜大量的垃圾，（廢棄物）太多了，主要是垃圾、還有木板不是事業廢棄物」
    、「（要經過何種申請才能傾倒廢棄物？）要經過環境保護局的評估，才能核准
    申請，證件如果齊全都會准許」；核與前開警方會同苗栗縣環境保護局，在台三
    線大河村路旁當場所拍攝之取締照片不乏保麗龍、塑膠類之垃圾等情相符；足見
    被告所辯伊當時是要載往超敏益公司，尚未到達就被抓，應是迴避之詞，不足採
    信。且被告就其工作之性質及內容復供承：有工地需要就聯絡他們，工作完後再
    跟工地的人領錢，且均由伊自己招攬賺工資，工地亦不固定等語屬實；可見被告
    僅車子靠行予玖旋公司而已，實際上均由其本人至各地承攬清除廢棄物，顯非受
    僱於人，亦非單純擔任卡車司機之運送而已，而係全面性地包括廢棄物之運送、
    清除及處理；再徵諸被告所提之營建廢料代處理契約書第二條、第三條分別規定
    ：「乙方（指玖旋貨運有限公司）須提供經主管機關核可之運輸工、機具、文件
    備查」、「嚴禁混雜有害廢棄物及垃圾」；有該契約書附卷可憑；足見超敏益公
    司依約僅提供傾倒之場所，有關廢棄物貯存清除、處理之工具、方法、設備及場
    所，仍須乙方負責申請核准，被告亦坦稱：超敏益公司與伊無關，只是提供傾倒
    之場所而已，且伊並未向主管機關申請核准，伊只是持靠行公司之執照私下找人
    去承辦；是被告右揭犯行亦違背該契約規定甚明，從而被告既以至各地載運廢棄
    物為業，其運送行為屬清除之範圍，自應先申請核發許可證甚明。參以被告載運
    上開廢棄物係前往新竹縣峨眉鄉，亦非該契約所約明位於新竹縣北埔鄉永祭村之
    處理場所等情，顯見被告上揭辯解係卸責之詞，不足採信，其犯行固堪以認定。
    惟被告曾於八十八年八月二十四日駕駛曳引車，自苗栗縣公館鄉之工地，載運水
    泥塊、木板、塑膠袋、紙袋及木條等事業廢棄物，欲至新竹縣竹東鎮傾倒時，於
    同日下午四時四十分許，在苗栗縣頭份鎮○○○路經警查獲。此部分行為，經台
    灣苗栗地方法院檢察署檢察官於八十九年五月十七日以八十九年度偵字第七九○
    號聲請簡易判決處刑書，聲請以簡易判決處刑，業經台灣苗栗地方法院苗栗簡易
    庭於八十九年七月十二日以八十九年度苗簡字第二八二號刑事簡易判決，判處有
    期徒刑一年，緩刑三年，於八十九年八月二十一日確定，有該案之聲請簡易判決
    處刑書、刑事簡易判決影本及被告之前案紀錄表在卷可稽（見本院前審卷第十一
    頁、第五十四至五十八頁）。而本件被告又係於八十九年五月一日，駕駛曳引車
    ，自桃園縣大溪鎮之工地，載運碎塑膠袋、保麗龍板及木屑等廢棄物，欲傾倒於
    新竹縣峨眉鄉時為警查獲，兩者之行為態樣、犯罪方法、目的均相同，雖犯罪時
    間相距約八月餘，然被告既係以至各地載運廢棄物後清除為業，自應認被告前後
    二次違反廢棄物清理法之行為，係基於概括之犯意而為之，為連續犯。則後案即
    本件之犯罪時間（八十九年五月一日），係在事實審法院對前案為宣示判決（八
    十九年七月十二日）之前，揆諸前揭說明，應為前案確定判決之既判力所及，本
    件自應為免訴之諭知。原審法院未詳予勾稽，遽以被告罪證明確，而予論罪科刑
    ，尚有未當。被告上訴仍執陳詞否認犯罪，雖無理由，然原判決關於被告甲○○
    部分既有前揭可議之處，仍應由本院將此部分予以撤銷，改為免訴之判決。
三、據上論斷，應依刑事訴訟法第三百六十九條第一項前段、第三百六十四條、第三
    零二條第一款，判決如主文。
中      華      民      國      九十三  年      八      月      十七    日
                                臺灣高等法院臺中分院刑事第九庭
                                      審判長法  官  陳  筱  珮
                                            法  官  趙  春  碧
                                            法  官  張  國  忠
右正本證明與原本無異。
如不服本判決應於收受送達後十日內向本院提出上訴書狀，其未敘述上訴之理由者並
得於提起上訴後十日內向本院補提理由書（均須按他造當事人之人數附繕本）。
                                            書記官  林  玉  惠
中      華      民      國      九十三  年      八      月      十九    日
                                                                        Ａ
